【裁判字號】    99,簡上,119
【裁判日期】    990506
【裁判案由】    給付管理費
【裁判全文】
臺灣臺北地方法院民事判決             99年度簡上字第119號
上  訴  人  丙○○
被  上訴人  祥和社區管理委員會
法定代理人  甲○○
訴訟代理人  乙○○
上列當事人間請求給付管理費事件，上訴人對於中華民國九十九
年一月十九日本院新店簡易庭九十八年度店簡字第一七九四號第
一審判決提起上訴，經本院於民國九十九年四月二十二日言詞辯
論終結，判決如下：
    主  文
上訴駁回。
第二審訴訟費用由上訴人負擔。
    事實及理由
一、被上訴人起訴主張：
（一）上訴人為被上訴人祥和社區內門牌號碼為臺北縣新店市○
      ○路一一０巷三三號十樓建物（下稱系爭建物）與坐落基
      地之所有權人，為被上訴人之「祥和社區」公寓大廈之區
      分所有權人，依據「祥和社區」住戶規約（下稱系爭規約
      ）規定區分所有權人為管理費繳納義務人，上訴人應按月
      繳納每月管理費新臺幣（下同）一千一百三十五元，惟上
      訴人自民國九十六年十月起即未繳納社區管理費，迄九十
      八年七月止，計二十二個月，共積欠管理費二萬四千九百
      七十元，期間被上訴人曾寄發存證信函催討，詎上訴人均
      未繳納，迄今已逾兩期以上，被上訴人爰依公寓大廈管理
      條例第二十一條規定提起本件訴訟，請求上訴人給付二萬
      四千九百七十元及及自起訴狀繕本送達翌日即九十八年十
      一月十四日起至清償日止，按年息百分之五計算之利息。
（二）對於上訴人抗辯之陳述：上訴人雖辯稱上開存證信函所載
      為催繳管理費及公共基金，故本件應扣除溢收之公共基金
      四千九百九十四元等語。惟上開存證信函為制式格式，製
      作時誤載向上訴人收取之費用為管理費及公共基金，實則
      祥和社區之管理費係按照建物之面積，以每坪五十元為計
      算收費之基準，另以管理費之百分之二十加計收取公共基
      金，換言之，若社區管理費收取時另加收公共基金，則應
      按照建物之面積，以每坪六十元計算管理費與公共基金，
      然被上訴人向住戶收取之費用，向以建物面積每坪五十元
      為計算基準，故被上訴人從未向住戶收取公共基金，應甚
      為明確，上訴人主張應予扣除溢收之四千九百九十四元基
      金，並無理由。
二、上訴人辯稱：
（一）依系爭存證信函所載，被上訴人請求上訴人給付者乃包含
      公共基金及管理費，而九十六年八月十日祥和社區第十一
      屆管理委員會第二次委員會議紀錄（下稱系爭會議紀錄）
      議案三已提出「規約第十條規定公共基金依每月管理費之
      百分之二十收繳，其金額達二年之管理費時，得經區權人
      會議之決議停止收繳。」，以祥和社區每月管理費收入約
      二十二萬九千零三十五元計，每年之百分之二十約為五十
      四萬九千六百八十四元，祥和社區係於八十五年四月八日
      登記完成，自八十六年六月至九十五年五月，即應有五百
      四十九萬六千八百四十元之公共基金，若累積至九十七年
      五月，更應達六百五十九萬六千二百零八元，是以公共基
      金於九十五年五月即應停止收繳，祥和社區於九十七年五
      月止之公共基金為三百六十一萬一千八百一十四元，雖短
      少二百九十八萬四千三百九十四元，惟公共基金既應於九
      十五年五月停止收繳，則被上訴人請求上訴人繳納之管理
      費及公共基金中就其中百分之二十之公共基金部分，顯有
      不當得利，應予扣除。故上訴人所應繳納之管理費，應扣
      掉公共基金四千九百九十四元。
（二）此外，依據公寓大廈管理條例第三十五條之規定，上訴人
      應有權閱覽被上訴人之財務報表等資料，然被上訴人不願
      提出上開資料，上訴人後於九十七年十二月十四日以存證
      信函要求被上訴人總幹事提出上訴人之八十九年七月至九
      十三年七月間所繳交之管理費流向，然被上訴人仍置之不
      理。從而被上訴人應先進行對帳程序後始得催繳管理費（
      含公共基金）。而上訴人於九十七年五月間曾向被上訴人
      反應，應將帳務整理妥當，故被上訴人應於九十七年七月
      前提出帳務，然被上訴人屆期並未提出，故上訴人於上開
      期間就未繳之管理費應無庸計息。又被上訴人向上訴人催
      繳管理費用，亦違反被上訴人社區第十一屆管理委員會第
      二次委會會議紀錄之議案七所示之管理費催收程序。綜上
      ，被上訴人並未踐行對帳程序及上開催繳程序，即向上訴
      人催繳費用並提起本件訴訟，亦非有據。
三、原審判決命上訴人應給付被上訴人二萬四千九百七十元及自
    九十八年十一月十四日起至清償日止，按週年利率百分之五
    計算之利息，並依職權為假執行之宣告。上訴人不服提起
    本件上訴，於本院為上訴聲明：原判決廢棄，被上訴人於第
    一審之訴駁回。被上訴人為答辯聲明：上訴駁回。
四、首查：
（一）上訴人為系爭建物之所有權人即「祥和社區」公寓大廈之
      區分所有權人。
（二）依據系爭規約第十條第二項之規定，管理費按照建物面積
      以每坪五十元計算，故以系爭建物之面積按照每坪五十元
      為計算基準，每月之管理費為一千一百三十五元。上訴人
      自九十六年十月份起迄至九十八年七月份為止，均未繳交
      管理費，金額共計二萬四千九百七十元，被上訴人為此寄
      發存證信函催促上訴人繳交，然上訴人迄今尚未繳交管理
      費。
    以上事實，為兩造所不爭執，並有被上訴人於原審所提出之
    系爭建物登記謄本（原證一，見原審卷宗第六頁）、存證信
    函（原證三，見原審卷宗第十一頁）、被上訴人之管理組織
    報備證明（原證四，見原審卷宗第十四頁）各一份及於本院
    所提出之住戶規約一份（被上證三）為證，先予確認。
五、次按區分所有權人或住戶積欠應繳納之公共基金或應分擔或
    其他應負擔之費用已逾兩期或達相當金額，經相當期間催告
    仍不給付者，管理負責人或管理委員會得訴請法院命其給付
    應繳之金額及遲延利息，公寓大廈管理條例第二十一條有明
    文規定，又查，依據系爭規約第十條第二項之規定，管理費
    按照建物面積以每坪五十元計算，故以系爭建物之面積按照
    每坪五十元為計算基準，每月之管理費為一千一百三十五元
    。上訴人自九十六年十月份起迄至九十八年七月份為止，均
    未繳交管理費，被上訴人為此寄發存證信函催促上訴人繳交
    ，然上訴人迄今尚未繳交管理費之情事，為兩造所不爭執，
    前已確認無訛，故被上訴人本於上開法文之規定，請求上訴
    人給付所積欠之管理費二萬四千九百七十元，應屬有據。
六、上訴人雖辯稱被上訴人之帳務不清，亦未踐行規約所定之催
    繳程序等語，惟依據公寓大廈管理條例第二十一條之規定，
    公寓大廈之區分所有權人依法應按區分所有權人會議決議繳
    納管理費，區分所有權人給付管理費之義務並不因管理委員
    會之良窳及是否提出帳冊抑或是否踐行決議之催繳程序而受
    影響，縱管理委員會之管理有所缺失，亦僅涉及管理委員會
    之管理委員是否適任，區分所有權人得否召開區分所有權人
    會議予以罷免、改選，尚難據此解免區分所有權人繳交管理
    費之義務，是以該管理費之給付與公寓大廈之管理機關之管
    理行為間，並無對待給付之關係，亦無同時履行抗辯之適用
    。據此，上訴人之上開辯解，實非可採。
七、上訴人另辯稱祥和社區之管理委員會業已決議不再收取公共
    基金，故上開管理費應扣除公共基金等語，並提出上開存證
    信函及會議紀錄一份為證。然查，依據上開紀錄所示，祥和
    社區於九十六年八月十日所召開之第十一屆管理委員會第二
    次委員會議，雖曾提出公共基金應予停繳之議案，然依會議
    紀錄之記載「說明一、…社區至七月三十一日止共有四百二
    十二萬八千六百八十七元。（含定存三百一十萬及活儲一百
    二十二萬八千六百八十七元，未含待收款約五十萬元）二、
    社區每月平均收入管理費約二十二萬元，二年約為五百二十
    八萬元，即使上列款項均列為公共基金仍未達到規定數據。
    決議：本案暫緩辦理」，可知祥和社區並未為停止繳納公共
    基金之決議。況上開存證信函雖記載「管理費及公共基金」
    ，然查，被上訴人係以系爭建物之面積即二十二點七坪為依
    據，以每坪五十元計算收取管理費，此為上訴人所不爭執，
    並有被上訴人所提出之帳冊及繳費單一份為證（被上證二）
    ，是被上訴人主張上開存證信函為誤載，社區管理委員會從
    未收取公共基金一事，應屬實在。綜上，上訴人上開辯解，
    均非有據而不足以採信。
八、本於以上說明，被上訴人本於公寓大廈管理條例第二十一條
    之規定，請求上訴人給付上開管理費，洵屬有據，應予准許
    。原審為被上訴人勝訴之判決，並依職權宣告假執行，經核
    並無不合。上訴意旨指摘原判決不當，求為廢棄改判，為無
    理由，應予駁回。
九、上訴人其餘攻擊與防禦方法，經核亦與本案判決結果無影響
    ，亦不一一予以論列，併此敘明。
據上論結，本件上訴為無理由，依民事訴訟法第四百三十六條之
一第三項、第四百四十九條第一項、第七十八條，判決如主文。
中    華    民    國    99    年    5     月    6     日
                  民事第四庭  審判長法  官  周祖民
                                    法  官  趙子榮
                                    法  官  匡  偉
以上正本係照原本作成。
本判決不得上訴。
中    華    民    國    99    年    5     月    6     日
                                    書記官  巫玉媛

司法院資訊處製作；財團法人民間司法改革基金會備份。
